【裁判字號】    97,上易,2315
【裁判日期】    970923
【裁判案由】    詐欺
【裁判全文】
臺灣高等法院刑事判決                97年度上易字第2315號
上  訴  人
即  被  告  庚○○
                    國民
上  訴  人
即  被  告  癸○○
                    國民
上列上訴人因詐欺案件，不服臺灣桃園地方法院97年度易字第56
3號，中華民國97年7月29日第一審判決（起訴案號：臺灣桃園地
方法院檢察署97年度偵字第 10952號），提起上訴，本院判決如
下：
    主  文
上訴駁回。
    理  由
一、依刑事訴訟法第350條、第361條、第362條、第367條規定，
    不服地方法院之第一審判決而上訴者，須提出上訴書狀，並
    應敘明具體理由，為上訴必備之程式；其所提出之書狀未敘
    述上訴理由，或僅曾以言詞陳述上訴理由者，均應於上述期
    間屆滿後20日內補提理由書於第一審法院。第一審法院經形
    式審查，認逾期未補提上訴理由者，應定期間先命補正；逾
    期未補正者，為上訴不合法律上之程式，應以裁定駁回。倘
    已提出上訴理由，但所提非屬具體理由者，則由第二審法院
    以上訴不合法律上之程式，判決駁回。而所謂具體理由，必
    係依據卷內既有訴訟資料或提出新事證，指摘或表明第一審
    判決有何採證認事、用法或量刑等足以影響判決本旨之不當
    或違法，而構成應予撤銷之具體事由，始克當之（例如：依
    憑證據法則具體指出所採證據何以不具證據能力，或依憑卷
    證資料，明確指出所為證據證明力之判斷如何違背經驗、論
    理法則）；倘僅泛言原判決認定事實錯誤、違背法令、量刑
    失之過重過輕微，而未依上揭意旨指出具體事由，或形式上
    雖已指出具體事由，然該事由縱使屬實，亦不足以認為原判
    決有何不當或違法者（例如：對不具有調查必要性之證據，
    法院未依聲請調查亦未說明理由，或援用證據不當，但除去
    該證據仍應為同一事實之認定），皆難謂係具體理由，俾與
    第二審上訴制度旨在請求第二審法院撤銷、變更第一審不當
    或違法之判決，以實現個案救濟之立法目的相契合，並節制
    濫行上訴（最高法院97年度臺上字第 892號判決參照）。又
    第二審法院認為上訴書狀未敘述理由，依刑事訴訟法第 367
    條但書規定，始應定期間命其補正。如認上訴書狀已敘述理
    由，但其理由非屬具體，其所為上訴，即不符上訴之法定要
    件，自得逕行判決駁回，無定期命補正問題（最高法院97年
    度臺上字第3599號判決參照）。
二、本件原審經審理結果，認為上訴人即被告庚○○前於民國92
    年間因違反槍砲彈藥刀械管制條例等案件，經臺灣苗栗地方
    法院判處應執行有期徒刑2年8月，併科罰金新臺幣（下同）
    9萬元確定，於95年6月28日縮刑假釋期滿執行完畢，猶不知
    悔改，明知姓名年籍不詳綽號「阿強」之成年男子係詐欺集
    團成員，因缺錢花用，竟與該綽號「阿強」之男子及其所屬
    之詐欺集團共同基於意圖為自己不法所有之犯意聯絡，自97
    年 2月底某日起，擔任至金融機構提領詐騙贓款之「車手」
    工作，再將其至臺北、桃園、新竹及基隆等各地設置之自動
    櫃員機領得之贓款依「阿強」指示匯入不特定之帳戶，庚○○每領得贓款10萬元，即可獲取 5千元之報酬。上訴人即被
    告癸○○則自同年 4月初起，經庚○○之引介，亦加入該詐
    欺集團，與該綽號「阿強」之男子及其所屬之詐欺集團、庚○○等人基於犯意聯絡，擔任收取該詐欺集團預先收集而放
    置在臺北、桃園、新竹等地之百貨公司或車站置物櫃內之不
    特定人所有之人頭帳戶存摺及提款卡（含密碼），並持各該
    提款卡至各自動櫃員機測試該等帳戶有無遭列為警示帳戶，
    再將未列警示帳戶之存摺及提款卡交予庚○○持以提領贓款
    之工作，癸○○每收取1本存摺及提款卡，即可獲取2千元之
    代價，而分別參與該詐欺集團之運作。而該「阿強」所屬之
    詐欺集團成員先後以電話向如原判決附表一所示被害人壬○○等11人，施用如原判決附表一所示之詐騙方式，致壬○○
    等11人均陷於錯誤，而均依詐欺集團成員指示轉帳匯款至如
    原判決附表一所載之人頭帳戶內，並旋提領一空（詐騙之時
    間、方式、金額、被害人及所使用之人頭帳戶明細，均詳如
    原判決附表一所載），庚○○因此從中獲利約20餘萬元，癸○○則獲利約5、6萬元。嗣於同年5月1日晚間11時許，癸○○駕駛車牌號碼 9L-9285號自小客車，搭載庚○○及不知情
    之友人崔文新、謝怡君，至桃園縣桃園市○○路、博愛路口
    ，由庚○○下車前往渣打銀行設置之自動櫃員機分 3次轉匯
    贓款50萬元至「阿強」指定之帳戶時為警當場查獲，並在庚○○所攜帶黑色背包及皮夾內扣得供犯罪所用及因犯罪所得
    如原判決附表二編號1至5所示等物及於謝怡君身上起獲供庚○○犯罪所用而暫交付謝怡君保管之原判決附表二編號26、
    27所示等物（按編號 1及26合計現金部分僅指其中25萬元部
    分，另扣除編號 5所示其中三星牌行動電話1具含SIM卡，詳
    如原判決附表二所載），於癸○○所攜帶背包內扣得供犯罪
    所用如原判決附表二編號 6所示之物及與本案無關之如原判
    決附表二編號7、8所示之物，又於上開自小客車後座椅扶桿
    內扣得供庚○○、癸○○犯罪所用及因犯罪所得如原判決附
    表二編號 9至24所示之物，於上開自小客車後車廂另扣得供
    庚○○、癸○○犯罪所用如原判決附表二編號25所示之物，
    始悉上情。上揭犯罪事實，業經上訴人庚○○、癸○○於警
    詢、檢察官偵查及原審審理時供認不諱，並經證人即被害人
    丙○○、甲○○、丁○○、陳芊蓉、己○○、戊○○、壬○○、辛○○、潘宜姍、王伯叡、乙○○於警詢指證詳確，此
    外並有內政部警政署反詐騙案件紀錄表影本、桃園縣政府警
    察局桃園分局景福派出所搜索扣押筆錄及扣押物品目錄表、
    查獲原判決附表二所示相關 SIM卡、行動電話、存摺、提款
    卡及現金等贓證物照片、高雄縣政府警察局仁武分局澄觀派
    出所受理刑事案件報案三聯單、臺北市政府警察局大同分局
    建成派出所受理各類案件紀錄表及受理詐騙帳戶通報警示簡
    便格式表等件在卷為憑，復有如原判決附表二所載之物扣案
    可佐，足認上訴人 2人所為不利於己之自白確與事實相符，
    值堪信實。又庚○○、癸○○均明知該綽號「阿強」之男子
    係詐欺集團成員，並以上開方式詐騙被害人，致被害人等均
    陷於錯誤，而依指示匯款轉帳至詐欺集團所指定之人頭帳戶
    內，庚○○猶自97年 2月底某日起，擔任至金融機構提領詐
    騙贓款之「車手」工作，再將領得之贓款依「阿強」指示匯
    入不特定之帳戶內，癸○○則自同年 4月初起，擔任收取該
    詐欺集團預先收集而放置在百貨公司或車站置物櫃內之不特
    定人所有之人頭帳戶存摺及提款卡（含密碼），並於測試後
    交予庚○○持以提領贓款之工作，2人並均自該詐欺集團處
    獲取報酬，業據上訴人庚○○、癸○○坦認無訛，其等已確
    實實行詐欺取財之構成要件行為，而與該綽號「阿強」之男
    子及其所屬之詐欺集團在詐欺取財合同意思範圍內，有互相
    利用他人之行為，分擔實行，共同達成詐欺之目的，則庚○○自承97年2月底某日起加入詐欺集團，癸○○自承同年4月
    初起加入詐欺集團，自應就其等於上述加入詐欺集團後，就
    該詐欺集團施行詐術之全部行為共同負責。因認上訴人 2人
    犯行明確。就庚○○論以詐欺罪，共11罪，均累犯，各處有
    期徒刑 4月，併為相關沒收之宣告；並就主刑部分定其執行
    有期徒刑1年8月。另就癸○○論以詐欺罪，共11罪，各處有
    期徒刑 3月，併為相關沒收之宣告；就主刑部分則定其執行
    有期徒刑1年6月。已詳敘其認定上訴人犯罪事實之證據及理
    由，於法尚無不合。上訴意旨均略稱：上訴人 2人於警詢、
    偵查及原審審理時，均對其所犯11次詐欺罪據實坦認不諱，
    足見上訴人 2人犯罪後態度良好，而有反悔之意，爰請求考
    量上訴人犯罪後之態度，從輕量刑等語。惟查：量刑之輕重
    ，係屬事實審法院得依職權自由裁量之事項，茍於量刑時，
    已依行為人之責任為基礎，並斟酌刑法第57條各款所列情狀
    ，而未逾越法定範圍，又未濫用其職權，即不得遽指為違法
    。本件原判決於量刑時，已依上揭規定，審酌上訴人庚○○
    前於92年間因違反槍砲彈藥刀械管制條例等案件，經臺灣苗
    栗地方法院判處應執行有期徒刑 2年8月，併科罰金9萬元確
    定，於95年 6月28日縮刑假釋期滿執行完畢等情，有卷附本
    院被告前案紀錄表可按，其受有期徒刑之執行完畢後， 5年
    以內再犯本件有期徒刑以上之罪，為累犯，又上訴人 2人均
    年輕力壯，竟圖私利，而參與詐欺集團之運作，造成多人受
    害，詐騙金額甚鉅，惡性非輕，及審酌上訴人 2人素行、犯
    罪動機、目的、手段、智識程度及犯後態度等一切情狀，予
    以綜合判決，而量處上訴人庚○○11個詐欺罪，均累犯，各
    處有期徒刑 4月，並定其應執行有期徒刑1年8月；另就上訴
    人癸○○所犯之11個詐欺罪，各處有期徒刑 3月，並定其應
    執行有期徒刑1年6月，經核並未逾越法定刑度，亦均未濫用
    自由裁量之權限，刑度亦屬妥適，核無不當或違法之情形。
    本件上訴意旨猶以其等犯後態度良好，深具悔改之心，指摘
    原判決量刑過重，揆諸上開說明，自難謂上訴人已敘明具體
    理由，其等所為上訴均不合法定要件，爰不經言詞辯論，逕
    以判決駁回。
據上論斷，應依刑事訴訟法第367條前段、第372條，判決如主文
。
中    華    民    國    97    年    9     月    23    日
                  刑事第七庭審判長法  官  陳晴教
                                  法  官  楊智勝
                                  法  官  游紅桃
以上正本證明與原本無異。
不得上訴。
                                  書記官  阮桂芳
中    華    民    國    97    年    9     月    23    日


司法院資訊處製作；財團法人民間司法改革基金會備份。
